臺灣屏東地方法院刑事判決　　　　　　　　　　　　　九十一年度易緝字第六四號
　　公　訴　人　臺灣屏東地方法院檢察署檢察官
　　被　　　告　戊○○
右列被告因詐欺案件，經檢察官提起公訴（九十年度偵字第六三二三號），本院判決
如左：
     主  文
戊○○連續意圖為自己不法之所有，以詐術使人將本人之物交付，處有期徒刑伍月，
如易科罰金，以參佰元折算壹日。
     事  實
一、緣丁○○前經高考及格，惟遲未分發任職。民國八十九年間，丁○○知悉屏東縣
    政府衛生局人事出缺，極欲爭取出任該職，經告知屏東縣萬丹鄉萬安村村長己○○，因己○○聽聞戊○○曾幫人安排出任公職，遂於八十九年十月二十三日，在
    其屏東縣萬丹鄉○○路○段一五二號住處，介紹戊○○予丁○○之母甲○○認識
    ，甲○○當場向戊○○聲稱如可幫忙丁○○遞補屏東縣政府衛生局職缺，成功後
    定會厚酬感謝，戊○○明知並無能力為丁○○安排上開職缺，惟因缺錢花用，萌
    生貪念，竟基於意圖為自己不法所有之概括犯意，即向甲○○詐稱有此能力，定
    可成功等語，並要甲○○先行給付新台幣（下同）二萬元作為交際應酬使用，致
    甲○○陷於錯誤，誤認戊○○收受上開款項係為安排職缺供作應酬之用，當日如
    數交付。嗣戊○○且帶同丁○○至屏東縣議會，由丁○○將履歷表交由乙○○議
    員助理，用以取信丁○○，旋承前詐欺之概括犯意，於同年十一月間以電話向丁○○（起訴書誤為甲○○）詐稱安排職缺一事已有眉目，惟應再給付五萬元供作
    應酬使用等語，致丁○○陷於錯誤，誤以為戊○○所求乃安排職務一事所需，而
    於同年十一月二十八日，在屏東縣萬丹鄉○○街一六九號，交付五萬元予戊○○
    。同年十二月間，戊○○承前詐欺犯意，再向丁○○詐稱安排職缺一事已快成功
    ，應續付後金五萬元等語，丁○○仍誤信戊○○上開誆詞，惟為督促戊○○勉力
    任事，並證明確實交付金錢予戊○○一事，乃備妥五萬元委由己○○代為轉交，
    己○○隨於同年十二月五日將上開款項交予戊○○，並請戊○○儘快成事。嗣丁○○等待至同年十二月間仍無遞補上開職缺之消息，欲詢問戊○○結果，戊○○
    又避不見面，始知受騙。
二、案經丁○○訴由臺灣屏東地方法院檢察署檢察官偵查起訴。
     理  由
一、訊據被告戊○○坦認有於右揭時、地承諾為告訴人丁○○安排出任屏東縣政府衛
    生局職缺一事，並先後自甲○○及告訴人處收受計十二萬元款項，供己花用之事
    實不諱，惟矢口否認有何詐欺之犯行，辯稱：所收取之款項，係因伊經濟困難，
    向丁○○及甲○○借的，有開本票證明，其後已陸續返還計一萬六千元。而謀識
    一事並未保證定可成功，只是要拼拼看，並無詐欺云云。經查：
（一）被告如何向甲○○及告訴人詐稱其有能力，且可成功安排上開職缺，但需款供
      交際應酬使用，而於八十九年十月二十三日、十一月二十八日及十二月五日，
      分別收受二萬元、五萬元及五萬元，惟告訴人終未謀得上開職缺，被告則避不
      見面等情，業據告訴人指訴明確，核與證人甲○○、丙○○及己○○證述之情
      節大致相符，並有被告簽具：票號：０９０７９７、發票日：八十九年十月二
      十三日、金額：二萬元；票號：０９０７９９、發票日：八十九年十一月二十
      八日、金額：五萬元；票號：0000000、發票日：八十九年十二月五日
      、金額：五萬元之本票三紙在卷可稽。
（二）被告雖辯稱上開款項是向告訴人及甲○○借貸云云，此為告訴人及證人甲○○
      否認，證人己○○且明確供稱第一次交付之二萬元及第三次交付之五萬元均非
      借款等語（參偵卷第十五頁及本院九十一年九月三日審判筆錄）。而被告迄未
      論及上開款項之還款時間、方式及利息等相關借款之重要事項，被告與告訴人
      及甲○○間果真有借款之情，豈有如此之理？再衡以一般社會常情，當以借款
      予相識之人為常態，俾利日後之追償。本件被告與告訴人及甲○○素不認識，
      經己○○之安排後，始初次見面等情，業據被告坦承在卷，核與告訴人及證人
      甲○○、己○○證述之情節相符。是被告與告訴人及甲○○初次見面即開口借
      錢，已與社會常情有違。告訴人及甲○○又先後應允被告所求，亦難想像，是
      被告此部分所辯，並不足信。
（三）被告三次收受上開款項，均應告訴人及甲○○之要求，開具本票證明之事實，
      業據被告自承在卷，堪認告訴人及甲○○對於上開金錢之支付及使用，甚為重
      視，此觀諸告訴人最後一次付款時，要求己○○轉交五萬元併同督促被告一節
      至明。是被告如非出言擔保謀職一事定可成功，而要求付錢供為交際應酬使用
      ，告訴人及甲○○實無先後支付上開款項予被告之可能。被告辯稱並未言明謀
      職之事定可成功云云，亦不足信。
（四）被告對於如何為告訴人謀事一節，於偵查中稱：「．．．她（指告訴人）母親
      問我可否幫她女兒．．．安排工作。我說：隔天到縣議會找縣長問看看．．．
      縣長說沒辦法．．．。」（參偵卷第十三頁反面）等語。於本院審理時則稱：
      「（問：有何背景？）我認識林明德、庚○○等二位縣議員，我就是要拜託這
      二位幫我處理的。」、「（有做過什麼努力？）我有去找過上開二位議員，並
      帶同告訴人去與他們吃過飯。但只有一次而已．．．。」、「沒有（找過縣長
      ），只有找過縣議員而已。」（參本院九十一年九月三日審判筆錄）等語，前
      後供述不一。而告訴人雖證實確曾與被告至屏東縣議會找乙○○議員，並交付
      履歷表予乙○○議員之助理，惟當時並未與乙○○議員談話，庚○○議員亦係
      偶遇，之後於縣議會餐廳吃飯，亦未論及謀職一事。證人庚○○且證稱：「是
      這一屆九十一年一月二十六日選舉時，被告到我競選處，我才認識他，之前我
      不認識他。」、「（問：乙○○或他的助理有無與你談過幫人找工作的事情？
      ）沒有。」（參本院九十一年十月二十三日審判筆錄），顯見被告僅係信口攀
      附關係，並無能力及背景為告訴人謀事之情。
（五）被告先後三次收受上開款項時，固均開具本票證明，惟此舉係應告訴人及甲○○之要求而來，已如上述；又被告雖於九十年四月十三日、五月二十一日及同
      年七月間，分別匯款返還五千元、六千元及五千元計一萬六千元予告訴人及甲○○一節，亦據告訴人指陳在卷，然此為案發後，迭經告訴人追償之結果，是
      均無足為被告有利之證據。
（六）綜上，被告既無能力及背景為告訴人謀求上開職缺，竟攀附關係，空言向告訴
      人及甲○○擔保，藉口需款交際應酬，向告訴人及甲○○收取計十二萬元款項
      自行花用，致告訴人及甲○○陷於錯誤，支付款項，其係以詐術手段，騙取告
      訴人及甲○○財物無訛。本件罪證明確，被告犯行堪以認定。
二、核被告戊○○所為，係犯刑法第三百三十九條第一項之詐欺取財罪。被告先後多
    次詐欺取財犯行，時間緊接，方法相同，觸犯構成要件相同之罪名，顯係基於概
    括犯意反覆為之，依連續犯規定論以一罪，並依法加重其刑。爰審酌被告缺錢花
    用而詐騙財物之犯罪動機及目的、趁告訴人丁○○急於謀職而施用詐術之手段、
    計詐取十二萬元之利益、事發迄今近二年，僅返還計一萬六千元及犯後否認犯行
    ，態度不佳等一切情狀，量處如主文所示之刑，並諭知易科罰金之折算標準。
三、末按行為後法律有變更者，適用裁判時之法律。但裁判前之法律有利於行為人者
    ，適用最有利於行為人之法律，刑法第二條第一項定有明文；查刑法第四十一條
    業經修正，並經總統於九十年一月十日公布施行，於同年月十二日生效。是本件
    被告犯罪之時間，雖在刑法第四十一條修正前，惟依刑法第二條第一項前段規定
    ，仍應適用裁判時即修正後之刑法第四十一條第一項前段，就被告之宣告刑諭知
    易科罰金及其折算標準。
據上論斷，應依刑事訴訟法第二百九十九條第一項前段，刑法第二條第一項前段、第
五十六條、第三百三十九條第一項、第四十一條第一項前段，罰金罰鍰提高標準條例
第一條前段、第二條，判決如主文。
中      華      民      國      九十一      年    十一  月    七    日
                                      臺灣屏東地方法院刑事第二庭
                                          法  官  林昌義
右正本證明與原本無異。
如不服本判決應於收受本判決後送達後十日內向本院提出上訴書狀，其未敘述上訴理
由者，並得於提起上訴後十日內向本院補提理由書狀（均須按他造當事人之人數附繕
本 ）「切勿逕送上級法院」
                                          書記官   蔡德章
中      華      民      國      九十一      年    十一  月    七    日
附錄本判決論罪之法條：
刑法第三百三十九條第一項
意圖為自己或他人不法之所有，以詐術使人將本人或第三人之物交付者，處五年以
下有期徒刑、拘役或科或併科一千元以下罰金。
